臺灣臺北地方法院民事判決　　　　　　100年度簡上字第253號
上　訴　人　黃星福
被上 訴 人　范綺萍
上列當事人間請求損害賠償事件，上訴人對於民國100年5月5日
本院臺北簡易庭100年度北簡字第3910號第一審判決提起上訴，
本院於民國100年10月5日言詞辯論終結，判決如下：
    主  文
上訴駁回。
第二審訴訟費用由上訴人負擔。
    事實及理由
一、上訴人主張：被上訴人為上訴人前妻，被上訴人曾兩次聲請
    保護令（本院97年度家護字第207號、657號），家事庭調查
    後查無實證，經法官命被上訴人撤回。民國98年4月間，被
    上訴人又以上訴人於98年4月9日至被上訴人工作場所恐嚇及
    上訴人於98年4月1日至被上訴人家大門潑灑油漆為由，第3
    次聲請保護令（本院98年度家護字第233號），法官調查後
    再次命被上訴人撤回，但被上訴人不從，法官乃裁定駁回被
    上訴人保護令之聲請。被上訴人第3次聲請保護令係以捏造
    之事實指控上訴人，足以毀損上訴人名譽，已構成侵權行為
    ，使上訴人承受極大精神痛苦，應賠償新臺幣（下同）50萬
    元精神慰撫金，爰依民法第184條、第195條規定，求為判命
    被上訴人應給付上訴人50萬元，及自起訴狀繕本送達之翌日
    起至清償日止，按週年利率百分之5計算利息之判決。
二、被上訴人則以：本院100年度北簡字第3632號事件法官於勘
    驗98年4月9日錄音光碟後認定，上訴人在上班時間至被上訴
    人工作場所要求給付小孩生活費，且一見面即表示要找公司
    經理一起來談，已足令人心生壓力，足證被上訴人有聲請保
    護令之必要性。又本院98年度易字第1321號刑事判決於理由
    中認定「被告黃星福（即上訴人）確曾於98年3月26日、4月
    1日至告訴人范綺萍（即被上訴人）住處潑灑紅色油漆」，
    可見被上訴人聲請保護令並非捏造事實。況保護令之開庭並
    不公開，被上訴人絕無妨害上訴人之名譽等語，資為抗辯。
三、本件經原審判決駁回上訴人之訴，上訴人不服，提起上訴，
    並上訴聲明：(1)原判決廢棄。(2)被上訴人應給付上訴人50萬
    元，及自起訴狀繕本送達之翌日起至清償日止，按週年利率
    百分之5計算之利息。被上訴人則答辯聲明：上訴駁回。
四、兩造不爭執之事實：被上訴人於98年4月間，以上訴人於98
    年4月9日至被上訴人工作場所恐嚇及於98年4月1日至被上訴
    人家大門潑灑油漆為由，聲請保護令，經本院以98年度家護
    字第233號裁定駁回，有保護令聲請狀、本院98年度家護字
    第233號裁定為證（見原審卷第6至13頁）。
五、本件經依民事訴訟法第270條之1第1項第3款規定整理並協議
    簡化爭點為（見本院卷第64頁）：被上訴人於本院98年度家
    護字第233號保護令事件主張(1)上訴人於98年4月9日至被上
    訴人工作場所恐嚇。(2)上訴人於98年4月1日至被上訴人家大
    門潑灑油漆，是否對上訴人名譽構成侵害？茲析述如下：
  (一)按行為人之言論雖損及他人名譽，惟其言論屬陳述事實時，
    如能證明其為真實，或行為人雖不能證明言論內容為真實，
    但依其所提證據資料，足認為行為人有相當理由確信其為真
    實者（參見司法院大法官會議釋字第509號解釋）；或言論
    屬意見表達，如係善意發表，對於可受公評之事，而為適當
    之評論者，不問事之真偽，均難謂係不法侵害他人之權利，
    尚難令負侵權行為損害賠償責任（最高法院96年度台上字第
    928號判決參照）。
  (二)經比對兩造於另案提出之98年4月9日錄音光碟及譯文，事發
    時上訴人先向被上訴人表示：「我找你們經理」、「有事啊
    ，你不出來嘛」、「好，你們經理一起來談」、「你欠小孩
    的生活費」，訴外人陳睿琪（被上訴人同事）表示打電話叫
    保全，上訴人續稱：「叫警察來，你貴姓」，陳睿琪回應：
    「我不需要回答你的問題」，上訴人則稱：「等一下你們經
    理來我會問啊」，陳睿琪稱：「不用啊，你是誰啊」，上訴
    人稱：「你是，我是她先生，我是她先生」，陳睿琪稱：「
    你叫什麼名字」，上訴人稱：「你叫什麼名字」，陳睿琪則
    稱：「我為什麼要回答你，奇怪了，莫名奇妙跑到這裡來」
    ，原告表示：「我會記得妳」、被告陳睿琪回以：「你怎樣
    ，你要來潑油漆是吧，你要來潑油漆是吧」，原告稱：「什
    麼潑油漆，你講這」，被告陳睿琪表示：「那你要來幹嘛，
    這個人跑到公司來恐嚇人，打電話叫保全人員來」、「那你
    要來幹嘛，這個人跑到公司來恐嚇人，打電話叫保全人員來
    」、「打電話叫保全人員來，跑到公司來恐嚇人」、「上班
    時間我們也可以不歡迎你來…你用公務來拜訪是不是…家務
    回家去談」，有本院100年度北簡字第3632號民事判決可稽
    （見本院卷第25、26頁），惟事發時乃上班時間，上訴人至
    辦公場所向被上訴人要求給付小孩生活費，且一見面即要求
    被上訴人之經理一起來談，顯然是要將兩造間給付家庭費用
    糾紛廣為被上訴人上司及同事知悉，藉此造成被上訴人心理
    壓力，是被上訴人依其親自經歷，而有相當理由確信其在本
    院98年度家護字第233號保護令事件所主張「上訴人於98年4
    月9日至被上訴人工作場所恐嚇」乙節為真實，並據以依法
    聲請保護令，難謂係故意或過失不法侵害上訴人之名譽，而
    須負侵權行為損害賠償責任。
  (三)被上訴人曾以「上訴人於98年4月1日至被上訴人家大門潑灑
    油漆」為由，對上訴人提出刑事告訴，經檢察官提起公訴，
    本院98年度易字第1321號、臺灣高等法院99年度上易字第16
    27號刑事判決（下稱另刑事案件）固認定不構成刑法第305
    條恐嚇危害安全罪，但於判決理由均認：「…告訴人（即被
    上訴人）雖於原審審理時結證稱：於98年3月26日、4月1日
    大門遭潑油漆後，我看了監視器影像，被告（即上訴人）戴
    著帽子，遮住眼睛，但可以看到臉部下半部，因為被告是我
    丈夫，我從影像一看就知道，我很確定是被告云云，並有監
    視錄影光碟1片及現場相片4幀在卷；然，經原審當庭勘驗監
    視錄影光碟，結果略以：…(3)00000000資料夾播放結果：在
    12時23分49秒時出現人影手持物品，往告訴人住處大門靠近
    ，在12時23分54秒時該人影將手持之物品往告訴人住處大門
    丟擲，大門前方地面出現深色液體痕跡，丟擲後該人影離開
    。…(5)00000000監視器畫面右格畫面放大，可看出人影頭戴
    帽子，露出臉的下半部，其穿著打扮與00000000相同，且穿
    著之長褲兩側有明顯的反光的紋路等情，有勘驗筆錄在卷可
    稽，與被告自承為其本人影像之98年4月11日監視錄影光碟
    內，被告所穿著之深色長褲側邊銀色寬幅反光條紋相符；再
    佐以，被告與告訴人結褵14年餘，應無誤認被告身形之可能
    ，是告訴人上開證述，應屬可採。惟查，告訴人復證稱：這
    1年多來，我都沒有與被告聯絡過等語，足見被告除單純在
    告訴人住處大門上潑灑紅色油漆之舉動外，在事前或事後均
    無其他不利告訴人之行為或言語，而對於顏色對每個人所引
    起之觀感常因人而異，要難以單純潑灑紅色油漆之方式，率
    認被告有恐嚇危害安全之故意」（見原審卷第62、63頁，本
    院卷第58、59頁），故另刑事案件所以認定上訴人不構成刑
    法第305條恐嚇危害安全罪，並非「上訴人未於98年4月1日
    至被上訴人家大門潑灑油漆」，而係「要難認定上訴人有恐
    嚇危害安全之故意」，業經本院調閱另刑事案卷審核屬實，
    雖然本院98年度家護字第253號裁定認98年4月1日之監視器
    翻拍照片不足以確認潑油漆者為上訴人，有該裁定案卷可稽
    ，惟衡酌該潑漆者之穿著、身形與上訴人並非迥異，甚且如
    前述刑事判決認定之內容，上訴人復曾穿著類似之衣褲，在
    兩造前已迭有爭執之情形下，被上訴人依其觀看監視器影像
    之查證結果，主觀上因而有相當理由確信其在本院98年度家
    護字第233號保護令事件所主張「上訴人於98年4月1日至被
    上訴人家大門潑灑油漆」乙節為真實，並據以依法聲請保護
    令，難謂有何故意或過失不法侵害上訴人之名譽，而須負侵
    權行為損害賠償責任。
六、從而，上訴人依民法第184條、第195條規定，請求被上訴人
    應給付上訴人50萬元，及自起訴狀繕本送達之翌日起至清償
    日止，按週年利率百分之5計算之利息，為無理由。原審為
    上訴人敗訴之判決，核無不合。上訴論旨猶執前詞，指摘原
    判決不當，聲明廢棄改判，洵非有據，應予駁回。
七、本件事證已臻明確，上訴人雖聲請勘驗98年4月1日監視器錄
    影光碟，如前述核無必要，故予駁回，兩造其餘攻防方法及
    未經援用之證據，亦經審酌，核與本件判決結果無影響，爰
    不逐一論述，併此敘明。
八、據上論結，本件上訴為無理由，依民事訴訟法第436條之1第
    3項、第449條第1項、第78條，判決如主文。
中    華    民    國   100    年    10    月    26    日
                  民事第六庭審判長法  官  林麗真
                                  法  官  邱蓮華
                                  法  官  張文毓
以上正本係照原本作成。
本判決不得上訴。
中    華    民    國   100    年    10    月    26    日
                                  書記官  吳建元